---
title: "Curs d'introducció a R"
author: "Eudald Correig i Fraga"
date: "`r format(Sys.time(), '%d de %B de %Y')`"
output:
  html_document: default
subtitle: 'Classe 7: Gràfics en ggplot2'
---

```{r setup, include=FALSE}
knitr::opts_chunk$set(echo = TRUE)
library(readr)
library(dplyr)
```

## Gràfics

- Hem vist al llarg del curs que dibuixar és primordial
- R té moltíssimes maneres de dibuixar, i a més fa dibuixos a nivell de publicació amb relativament poc esforç (""""relativament"""")
- Hi ha moltes llibreries, però la més utilitzada és "ggplot2"
- N'hi ha d'altres d'interessants: plotly, ggvis, ggforce, etc.
- Si algú està molt interessat, en python hi ha eines més potents: matplotlib, seaborn, etc.

## ggplot2

- El nom prové de Grammar of Graphics, un llibre teòric sobre com es fan els gràfics digitals.
- Tradueix teòricament estètica a píxels. 
- Si algú està molt interssat, [aquí](http://www.springer.com/us/book/9780387245447) el pot trobar.
- Un exemple: 

```{r}
liver <- read_csv('data/indian_liver_patient.csv') |> 
  rename(Malaltia = Dataset) |> 
  mutate(Malaltia = factor(Malaltia, levels = 1:2, labels = c("Sa", "Malalt")))
```

```{r}
library(ggplot2)
liver |> 
  ggplot(aes(x = Gender, y = Total_Protiens, colour = Malaltia)) + 
  geom_boxplot()
```

Com funciona:

- La funció ggplot() crea el gràfic i sempre necessita dos paràmetres:
    1. Les dades amb les que fer el gràfic; les posem al principi
    1. Els estètics (aesthetics en anglès, d'aquí el nom): aquí hi posem quina variable volem a l'eix x i y, i si volem colors o formes diferents.
- Per acabar, li diem quin tipus de gràfic volem, en aquest cas un diagrama de caixes (boxplot)

Ho mirem en el plot:

```{r}
ggplot(liver, # liver és el nom del dataframe
       aes(x = Gender, # Variable en l'eix x 
           y = Total_Protiens, # Variable en l'eix y
           colour = Malaltia # Color: alerta, perquè el color crea grups!
           )) + # fixeu-vos en el signe "+" per afegir més comandes a la instrucció
  geom_boxplot() # geom_alguna_cosa() crea el tipus de plot que vulguem, en aquest cas un boxplot. Per saber els tipus de plots que hi ha podem anar a https://ggplot2.tidyverse.org/reference/
```

Un altre exemple:

```{r}
liver |> 
  ggplot(aes(Total_Bilirubin, Alamine_Aminotransferase, colour = Malaltia)) + 
  geom_point()
```

Veiem que necessitem una escala logarítmica, ho podem fer en el plot mateix:

```{r}
liver |> 
  ggplot(aes(log(Total_Bilirubin), log(Alamine_Aminotransferase), 
                  colour = Malaltia)) + 
  geom_point()
```

Potser ens agrada més amb el fons blanc:

```{r}
liver |>
  ggplot(aes(log(Total_Bilirubin), log(Alamine_Aminotransferase), colour = Malaltia)) +
  geom_point() +
  theme_bw()
```

En lloc dels boxplots, a vegades volem els violin plots:

```{r}
p <- liver |> 
  ggplot(aes(x = Gender, y = Total_Protiens, colour = Malaltia)) + 
    geom_violin() +
    theme_bw() + 
    labs(title = "Violin plot, que són molt monos", 
         subtitle = "I aquí hi va un subtítol si volem") + 
    xlab("El logaritme de la bilirrubina total") + 
    ylab("El logaritme de l'alamina aminotransferase")
```

Vaja, sembla que no estan plens de color, hem de fer servir “fill”:

```{r}
liver |> 
  ggplot(aes(x = Gender, y = Total_Protiens, 
                  colour = Malaltia, fill = Malaltia)) + 
    geom_violin(alpha = 0.7) + # aquesta alpha fa que el color no sigui sòlid
  geom_boxplot(alpha = .5) +
    theme_bw() + 
    labs(title = "Violin plot, que són molt monos", 
         subtitle = "I aquí hi va un subtítol si volem") + 
    xlab("El logaritme de la bilirrubina total") + 
    ylab("El logaritme de l'alamina aminotransferase") +
  # make 
```


A partir d'aquí hi ha moltíssimes maneres de personalitzar un diagrama:

```{r}
liver |> 
  ggplot() + 
  aes(x = log(Albumin), y = log(Total_Bilirubin), 
                  colour = Gender) +
    geom_point(size=1.5) + 
  facet_wrap(~ Malaltia) +
  scale_color_discrete(c("blue", "#f0f0f0")) +
    labs(title = "Gràfic molt xulo", 
         subtitle = "I molt fàcil de fer") + 
    xlab("Logaritme de l'Alkaline algo") +
    ylab("Logaritme de la bilirubina") +
    geom_smooth(method = "lm", se = T) +
    theme_bw() + 
    annotate("text", x = 0.5, y= 4, label = "puc escriure coses\n al mig del gràfic")

ggsave("nom_del_plot.svg")
```

Per acabar, veiem com de fàcil és fer molts gràfics a la vegada; per exemple fem alguns histogrames i hi ajustem corbes de densitat. Aquí veiem que puc crear un objecte que sigui el gràfic i ensenyar-lo més endavant. És útil quan he de fer molts gràfics (com és el cas):

```{r}
liver <- liver |> 
  mutate(across(c(Total_Bilirubin, Direct_Bilirubin, Alkaline_Phosphotase, Alamine_Aminotransferase, Aspartate_Aminotransferase)))
```

```{r}
GGally::ggpairs(liver)
```

# Gràfics en 3D

A vegades també ens poden interessar els gràfics en 3D, tot i que per publicar no solen ser gaire acceptats (ja que quan els imprimim no es veuen gaire bé). De totes maneres, en R són molt senzills de fer amb la llibreria plotly. Anem a veure un exemple:

```{r, warning=F, message=F}
require(plotly)
plot_ly(liver, 
        x = ~Total_Bilirubin, 
        y = ~Alkaline_Phosphotase, 
        z = ~Total_Protiens, 
        color = ~Malaltia, 
        colors = c('#BF382A', '#0C4B8E'))
```

Fixeu-vos que tenim un petit "widget", on podem fer zoom, rotar i fins i tot fer desaparèixer alguna de les opcions, i tot amb una sola línia de codi!