---
title: "classe - 5"
output: html_document
---

```{r setup, include=FALSE}
knitr::opts_chunk$set(echo = TRUE)
```

## Gràfics

- Hem vist al llarg del curs que dibuixar és primordial
- R té moltíssimes maneres de dibuixar, i a més fa dibuixos a nivell de publicació amb relativament poc esforç (""""relativament"""")
- Hi ha moltes llibreries, però la més utilitzada és "ggplot2"
- N'hi ha d'altres d'interessants: plotly, ggvis, ggforce, etc.
- Si algú està molt interessat, en python hi ha eines més potents: matplotlib, seaborn, etc.

## ggplot2

- El nom prové de Grammar of Graphics, un llibre teòric sobre com es fan els gràfics digitals.
- Tradueix teòricament estètica a píxels. 
- Si algú està molt interssat, [aquí](http://www.springer.com/us/book/9780387245447) el pot trobar.
- Un exemple: 

```{r}
liver = read.csv('indian_liver_patient.csv')
colnames(liver)[ncol(liver)] = "Malaltia"
liver$Malaltia = as.factor(liver$Malaltia)
levels(liver$Malaltia) <- c("Sa","Malalt")
require(ggplot2)
```

```{r}
ggplot(liver, aes(x = Gender, y = Total_Protiens, colour = Malaltia)) + 
  geom_boxplot()
```

Com funciona:

- La funció ggplot() crea el gràfic i sempre necessita dos paràmetres:
    1. Les dades amb les que fer el gràfic; les posem al principi
    1. Els estètics (aesthetics en anglès, d'aquí el nom): aquí hi posem quina variable volem a l'eix x i y, i si volem colors o formes diferents.
- Per acabar, li diem quin tipus de gràfic volem, en aquest cas un diagrama de caixes (boxplot)

A partir d'aquí hi ha moltíssimes maneres de personalitzar un diagrama:

```{r}
ggplot(liver, aes(x = log(Albumin), y = log(Total_Bilirubin), 
                  colour = Malaltia, shape = Gender)) + 
  geom_point(size=1.5) + 
  labs(title = "Gràfic molt xulo", 
       subtitle = "I molt fàcil de fer") + 
  xlab("Logaritme de l'Alkaline algo") +
  ylab("Logaritme de la bilirubina") +
  geom_smooth(method = "loess", se = FALSE) +
  theme_gray() + 
  annotate("text", x = 0.5, y= 4, label = "puc escriure coses\n al mig del gràfic")
```

Per acabar, veiem com de fàcil és fer molts gràfics a la vegada; per exemple fem alguns histogrames i hi ajustem corbes de densitat. Aquí veiem que puc crear un objecte que sigui el gràfic i ensenyar-lo més endavant. És útil quan he de fer molts gràfics (com és el cas):

```{r}
for (i in 3:7){
  liver[,i] = log(liver[,i])
}
```

```{r}
for (i in c(1, 3:10)){

  p=wilcox.test(liver[,i]~liver$Malaltia)$p.value
  
plot = ggplot(liver, aes(liver[,i],  fill=liver$Malaltia)) +
  geom_density(alpha=0.7)+
  labs(title=colnames(liver)[i], 
       subtitle = paste0("p = ",round(p,3))) +
  xlab(colnames(liver)[i]) +
  guides(fill=guide_legend(title="Malaltia"))
 
print(plot)
}
```
