---
title: "Curs de manipulació de dades en R"
subtitle: "Sessió 4: Introducció a l'estadística"
author: "Eudald Correig i Fraga"
date: "`r format(Sys.time(), '%d de %B de %Y')`"
output: ioslides_presentation
---

```{r setup, include=FALSE}
knitr::opts_chunk$set(echo = T, message = F, warning = F)
library(dplyr)
library(readr)
library(ggplot2)
theme_set(theme_bw())
library(tidyr)
library(stringi)
library(lubridate)
library(glue)
library(gmodels)
library(caret)
library(tidymodels)
library(tibble)
```

## Regressió logística

La fem servir quan la variable dependent és dicotòmica:

\[\phantom{aa} Y = \frac{1}{1+e^{-(\beta_o+\beta_1X+\epsilon)}}\]

```{r, echo=F}
# Carreguem les dades del Titanic
library(titanic)
titanic_data <- titanic_train |>
  mutate(
    Survived = factor(Survived, labels = c("No", "Sí")),
    Sex = factor(Sex)
  ) |>
  drop_na(Age, Fare)

# Gràfic comparatiu: Regressió lineal vs logística
p1 <- ggplot(titanic_data, aes(x = Fare, y = as.numeric(Survived) - 1)) +
  geom_point(alpha = 0.5) +
  geom_smooth(method = "lm", se = TRUE,  fullrange = TRUE) +
  labs(
    x = "Preu bitllet", 
    y = "Probabilitat de supervivència",
    title = "Regressió lineal"
    ) +
  theme_bw() +
  xlim(-100, 300) +
  ylim(-0.5, 1.5)

# Gràfic només amb regressió logística
p2 <- ggplot(titanic_data, aes(x = Fare, y = as.numeric(Survived) - 1)) +
  geom_point(alpha = 0.5) +
  geom_smooth(method = "glm", method.args = list(family = "binomial"), 
              se = TRUE, fullrange = TRUE) +
  labs(x = "Preu bitllet", y = "Probabilitat de supervivència", 
       title = "Regressió logística") +
  theme_bw() +
  xlim(-100, 300) +
  ylim(-0.5, 1.5)

# Mostrem els dos gràfics junt
gridExtra::grid.arrange(p1, p2, ncol = 2)
```

## Interpretació dels gràfics de regressió logística

**Gràfic esquerra**: Comparació entre regressió lineal (línia vermella) i logística (línia blava). La regressió lineal se surt dels límits [0,1], cosa que no té sentit per probabilitats.

**Gràfic dreta**: Només regressió logística. La corba es manté sempre entre 0 i 1, que és el que volem per probabilitats.

## Regressió logística univariant {.smaller}

```{r, echo=TRUE}
# Regressió logística univariant amb tidymodels
library(tidymodels)
log_reg_spec <- logistic_reg() |> 
  set_engine("glm")

model4 <- workflow() |>
  add_formula(Survived ~ Fare) |>
  add_model(log_reg_spec) |>
  fit(data = titanic_data)

tidy(model4)
```

## Regressió logística multivariant {.smaller}

```{r, echo=TRUE}
# Regressió logística multivariant amb tidymodels
log_reg_spec <- logistic_reg() |> set_engine("glm")

model4 <- workflow() |>
  add_formula(Survived ~ Fare + Age + Sex) |>
  add_model(log_reg_spec) |>
  fit(data = titanic_data)

tidy(model4)
```

## Com de bé ho hem fet?

```{r, echo=F}
# Utilitzem els datasets separats del paquet titanic
train_data <- titanic_train |>
  mutate(
    Survived = factor(Survived, levels = c(0, 1), labels = c("No", "Sí")),
    Sex = as.factor(Sex)
  ) |>
  drop_na(Age, Fare)

# Combinem les dades de test amb les respostes
test_data <- titanic_test |>
  inner_join(titanic_gender_class_model, by = join_by(PassengerId)) |>
  mutate(
    Survived = factor(Survived, levels = c(0, 1), labels = c("No", "Sí")),
    Sex = as.factor(Sex)
  ) |>
  drop_na(Age, Fare)
```


```{r}
# Entrenem el model amb tidymodels
library(tidymodels)
log_reg_spec <- logistic_reg() |> set_engine("glm")

logistic_workflow <- workflow() |>
  add_formula(Survived ~ Fare + Age + Sex) |>
  add_model(log_reg_spec)

logistic_fit <- logistic_workflow |>
  fit(data = train_data)

# Fem prediccions al test set
predictions_prob <- predict(logistic_fit, new_data = test_data, type = "prob")$.pred_Sí
predictions_class <- factor(if_else(predictions_prob > 0.5, "Sí", "No"), levels = c("No", "Sí"))

# Matriu de confusió per la regressió logística
logistic_conf_matrix <- confusionMatrix(predictions_class, test_data$Survived, positive = "Sí")
```

## Avaluació del model

```{r, eval=F}
library(caret)
confusionMatrix(
  predictions_class, 
  test_data$Survived, 
  positive = "Sí", 
  mode = "everything"
  )
```

##  Avaluació del model

\tiny
```{r, echo=F}
confusionMatrix(
  predictions_class, 
  test_data$Survived, 
  positive = "Sí", 
  mode = "everything"
  )
```

## Interpretació de les mètriques

- **Accuracy**: Proporció total de prediccions correctes
- **Sensitivity (Recall)**: Proporció de supervivents reals que hem predit correctament
- **Specificity**: Proporció de no-supervivents reals que hem predit correctament  
- **Precision**: Proporció de prediccions de supervivència que són correctes
- **F1-Score**: Mitjana harmònica entre precision i recall (bona per classes desbalancejades)


# Random Forest

## Què és?

Random Forest és un mètode d'ensemble que combina múltiples arbres de decisió per millorar la precisió i reduir l'overfitting.

Avantatges:

- Menys propens a overfitting que arbres individuals

- No requereix normalització de dades

- Proporciona importància de variables

Desavantatges:

- S'han d'ajustar diversos hiperparàmetres

- Una mica lent d'entrenar

- Difícil d'interpretar

## Preparació de les dades

```{r}
# Preparació de les dades per Random Forest
train_rf <- train_data |>
  select(Survived, Age, Fare, Sex, Pclass) |>
  mutate(across(where(is.character), as.factor)) |>
  drop_na()

# Preparació de les dades de test per Random Forest
test_rf <- test_data |>
  select(Survived, Age, Fare, Sex, Pclass) |>
  mutate(across(where(is.character), as.factor)) |>
  drop_na()
```

## Entrenament del model

```{r}
library(tidymodels)
# Definim el model Random Forest amb tidymodels
rf_spec <- rand_forest(
  mtry = 3,
  trees = 500,
  min_n = 5
) |>
  set_engine("ranger", importance = "impurity") |>
  set_mode("classification")

# Creem el workflow
rf_workflow <- workflow() |>
  add_formula(Survived ~ .) |>
  add_model(rf_spec)

# Entrenem el model
rf_fit <- rf_workflow |>
  fit(data = train_rf)
```

## Prediccions i avaluació

```{r}
# Prediccions
rf_predictions <- rf_fit |>
  predict(test_rf, type = "class")

# Avaluació
rf_conf_matrix <- confusionMatrix(
  rf_predictions$.pred_class,
  test_rf$Survived,
  positive = "Sí"
)
print(glue("Random Forest Accuracy: {rf_conf_matrix$overall['Accuracy']}"))
```

## Importància de variables

```{r}
library(vip)

vip(rf_fit, num_features = 10) +
  labs(title = "Importància de variables - Random Forest")
```

# XGBoost (Gradient Boosting)

## Què és?

XGBoost és un algorisme de gradient boosting optimitzat que construeix seqüencialment models febles per crear un model fort.

Avantatges:

- Inclou regularització per evitar overfitting

- Excel·lent rendiment en competicions de machine learning

Desavantatges:

- S'han d'ajustar diversos hiperparàmetres

- Molt lent d'entrenar

- Difícil d'interpretar

## Preparació de les dades

```{r}
# Preparació de les dades per XGBoost amb tidymodels
train_xgb <- train_data |>
  select(Survived, Age, Fare, Sex, Pclass) |>
  mutate(Survived = as.factor(Survived)) |>
  drop_na()

test_xgb <- test_data |>
  select(Survived, Age, Fare, Sex, Pclass) |>
  mutate(Survived = as.factor(Survived)) |>
  drop_na()
```

## Creació del model i preprocessament

```{r}
# Definim el model XGBoost
xgb_spec <- boost_tree(
  trees = 100,
  tree_depth = 3,
  min_n = 5,
  loss_reduction = 0,
  sample_size = 1,
  mtry = 3
) |>
  set_engine("xgboost") |>
  set_mode("classification")

# Creem el workflow amb preprocessament automàtic
xgb_workflow <- workflow() |>
  add_formula(Survived ~ .) |>
  add_model(xgb_spec)
```

## Entrenament del model

```{r}
# Entrenem el model
xgb_fit <- xgb_workflow |>
  fit(data = train_xgb)
```

## Prediccions i avaluació

```{r}
# Prediccions
xgb_predictions <- xgb_fit |>
  predict(test_xgb, type = "class")

# Avaluació
xgb_conf_matrix <- confusionMatrix(
  xgb_predictions$.pred_class, 
  test_xgb$Survived, 
  positive = "Sí"
)
print(glue("XGBoost Accuracy: {xgb_conf_matrix$overall['Accuracy']}"))
```

## Importància de variables

```{r}
library(vip)
vip(xgb_fit, num_features = 10) +
  labs(title = "Importància de variables - XGBoost")
```

## Comparació de models

```{r, echo=F}
# Creem una taula comparativa amb Accuracy i F1
comparison <- tibble(
  Model = c("Regressió Logística", "Random Forest", "XGBoost"),
  Accuracy = c(
    logistic_conf_matrix$overall["Accuracy"],
    rf_conf_matrix$overall["Accuracy"],
    xgb_conf_matrix$overall["Accuracy"]
  ),
  F1 = c(
    logistic_conf_matrix$byClass["F1"],
    rf_conf_matrix$byClass["F1"],
    xgb_conf_matrix$byClass["F1"]
  )
)

knitr::kable(comparison, digits = 3, 
       col.names = c("Model", "Accuracy", "F1-score"),
       caption = "Comparació de mètriques entre models")
```

## Interpretació

- **Regressió Logística**: Model lineal simple, fàcil d'interpretar
- **Random Forest**: Model no lineal, robust i estable
- **XGBoost**: Model avançat, sovint amb millor rendiment



## Resum

Independent  \\  Dependent | Categòrica | Contínua
----- | ---------- |--------------- |
Categòrica | $\chi^2$; Test de Fisher  | Test T; U de Mann Whitney; ANOVA|
Contínua | Regressió logística | Correlació; regressió lineal|

# Fi
