---
title: 'Classe 1: Solucions als exercicis'
author: "Departament de bioestadística URV"
output: html_document
---

```{r setup, include=FALSE}
knitr::opts_chunk$set(echo = TRUE)
set.seed(1234)
```


# Exercici 1

* On és físicament el teu espai de treball?
* Llista els objectes d'aquest espai de treball
* Crea un nou objecte que sigui la suma de dos nombres
* Esborra aquest objecte

```{r}
# Recorda, crea "chunks" per les solucions, en pots crear un per cada exercici o un per cada pregunta.
getwd() 

ls()

x <- 3 + 2

rm(x)
```

# Exercici 2


* Descarrega el paquet RXKCD (fora del markdown)
* Consulta l'ajuda per saber què fa aquest paquet (fora del markdown)
* Afegeix la llibreria 
* Investiga què fa la funció getXKCD (fora del markdown)
* Consulta el còmic 539

Primer, heu d'escriure a la consola (és a dir, a baix)

install.packages("RXKCD")

per instal·lar el paquet. Si ho feu dins dels chunks del markdown us donarà error.

Per obtenir ajuda del paquet, encara a la consola, escrivim:

help(package="RXKCD")

I per tenir informació sobre la funció getXKCD:

?getXKCD

La resta la fem dins del markdown:

```{r}

library(RXKCD)

getXKCD(539)

```

# Exercici 3: vectors


* Busca informació de la funció sample() (fora del markdown, és a dir, a la consola). Per exemple, si volem 10 números entre el 0 i 20 escriurem:
sample(0:20, 10).

A la consola escrivim:

?sample

* Genera una mostra aleatòria de 20 nombres entre 1 i 100.
* Genera un vector de nom a amb 20 elements del 1 al 40 cada 2.
* Genera un vector de nom b amb 20 elements on es repeteixin alternativament els valors "home" i "dona"
* Genera un vector de nom c amb 20 elements on es repeteixin alternativament els valors "control" i "intervenció"
* Genera un vector de nom "y" resultat de triar els valor < 4 del vector "x".

 Genera un vector de nom y resultat de triar els valor < 4 del vector x.

```{r}

x <- sample(1:100, 20)
x

a <- seq(1, 20, by = 2)
a

b <- rep(c("home", "dona"), 10)
b

c <- rep(c("control", "intervenció"), 10)
c

y <- x[x < 4]
#or
y <- subset(x, x < 4)
y

```


#Exercici 4 data frame

* Genera un data frame de nom "dades" amb informació (generada de forma aleatòria) d'un grup de 10 pacients:
	- Index (numèrica)
	- Edat  (numèrica: normal de mitjana 60 i desviació estàndard 10)
	- Sexe  (factor, Home/ Dona)
* Ordena el data frame en funció de l'edat dels pacients.
* crea un nou dataframe amb les 3 primeres fileres i les variables d'índex i edat. 
* Crea un nou dataframe amb només les dones. 
* Crea un altre dataframe amb els pacients d'edat per sobre de la mitja.


```{r}
Index <- 1:10
Edat <- sample(18:99 , 10)
Sexe <- rep(c("Home", "Dona"), 5)
dades <- data.frame(Index = Index, Edat = Edat, Sexe = Sexe)
dades

dades.ordenat <- dades[order(dades$Edat), ]
dades.ordenat

subseleccio = dades.ordenat[1:3, 1:2]
subseleccio

dones = dades.ordenat[dades.ordenat$Sexe == "Dona", ]
dones

grans = dades.ordenat[dades.ordenat$Edat > mean(dades.ordenat$Edat),]
grans

```