---
title: "Exercicis classes 4 i 5"
output: html_document
date: "2025-07-29"
---

```{r setup, include=FALSE}
knitr::opts_chunk$set(echo = F, message = F, warning = F)
library(dplyr)
library(readr)
library(here)
library(stringr)
library(tidyr)
library(compareGroups)
library(ggplot2)
theme_set(theme_bw())
library(corrplot)
library(Hmisc)

# Models
library(future)
library(broom)
library(themis)
library(tidymodels)
library(vip)
library(glmnet)
library(yardstick)
```

# Introducció

A la carpeta del Drive anomenada "10 de Juliol 2025" hi ha 4 datasets que farem servir en aquest exercici:
- `df_stundents_conmat.csv`: conté les dades per alumne de pràctica digital i resultats de ConMat pre i post del curs 2024-2025, a part de les dades basals dels alumnes (edat, gènere, etc.).
- `df_classrooms.csv`: conté informació a nivell de classe de sessions fetes, pràctica digital agregada, i respostes de l'enquesta per alguns profes. 
**Nota:** aneu amb compte perquè hi ha una fila per cada mestre, no per cada classe. Podeu agregar les informacions dels diferents mestres per poder tenir una fila per cada classe, si no, us pot donar problemes
- `df_school.csv`: conté dades generals de l'escola, incloen si han fet churn.
- `renda_per_capita_familiar_per_escoles.csv`: conté la renda familiar (gdp) mitjana per escola.

```{r}

```

# Exercici

En aquest exercici volem entendre quines variables afecten més les notes de les conmat. Per fer-ho, podeu prendre tant la nota de les conmat final, com la diferència entre conmats inicial i final. 

Començarem l'exercici creant el dataset complet per analitzar, després farem una anàlisi descriptiva de les variables i la seva relació amb les conmat. Finalment farem models predictius que ens donaran les relacions entre les variables i les conmat de forma multivariada, és a dir, tenint també en compte les altres variables.

# Part 1: creació del dataset

Crea un dataset amb una fila per cada alumne i amb totes les columnes que creguis necessàries per la predicció. Per simplificar-te la vida, pots eliminar tots els registres que tinguin dades faltants. Dóna el nombre d'alumnes que treus perquè tenen dades faltants (i assegura't que no sigui molt alt).

## Resposta

```{r}

```


# Part 2: anàlisi descriptiva de les variables

Fes una anàlisi descriptiva de les variables i de la seva relació amb la variable final (conmat post, o conmat post - conmat pre). Fes Gràfics per veure les relacions.

## Resposta



# Models

Feu models predictius del resultat de conmat dels alumnes. Aquests models no són per predir, si no per entendre com es relacionen totes les variables a la vegada amb conmat post.

## Resposta


