---
title: "Exercicis classe 3 - resolts"
author: "Eudald"
date: "`r Sys.Date()`"
output: html_document
---

```{r setup, include=FALSE}
knitr::opts_chunk$set(echo = F, message = F, warning = F)
library(dplyr)
library(tidyr)
library(RPostgres)
library(kableExtra)
library(glue)
library(stringr)
library(RSocrata)
library(ggplot2)
library(effsize)
library(effectsize)

con <- dbConnect(
  Postgres(),
  host = "redshift-nlb-3b198d27e4a92bad.elb.eu-west-1.amazonaws.com",
  dbname = "dev",
  port = 5439,
  user = Sys.getenv("REDSHIFT_USER"),
  password = Sys.getenv("REDSHIFT_PASSWORD")
)
```

# Exercici 1: mira el gap de gènere a sisè de primària a Catalunya a partir de les dades següents:

## 1 Conmat

```{r}
qq <- "
select 
  student_id, 
  classroom_id,
  gender,
  score / num_assessable_statements as score,
  organization_name
from 
  research.math_knowledge_test_results mktr
  join dimensions.customer_organizations co on mktr.organization_id = co.organization_uuid
where organization_region = 'Catalunya'
and classroom_course_age = 11
and test_name = 'ConMAT 2024 - post'
  "
```

```{r}
df <- con |> 
  dbGetQuery(qq)
```

Find the gender gap per school

```{r}
gender_gap <- df |> 
  group_by(organization_name, gender) |>
  summarise(mean_score = mean(score), n = n()) |> 
  filter(n > 20) |> 
  pivot_wider(names_from = gender, values_from = mean_score, id_cols = organization_name) |> 
  # traiem les escoles que només tenen nens o nenes
  drop_na() |> 
  mutate(percent_diff = 100 * (Male - Female) / Male) |> 
  arrange(percent_diff) 
```

Escoles amb més nota de noies que nois:

```{r}
head(gender_gap)
```

Escoles amb més nota de nois que noies:

```{r}
tail(gender_gap)
```

En general:

```{r}
hist(gender_gap$percent_diff)
```

```{r}
summary(gender_gap$percent_diff)
```

Hi ha un gap de gènere.

## 2 Pràctica digital

```{r}
query <- "
select student_uuid,
classroom_uuid,
scene_name, 
pack,
score
from dwh_digital_practice.f_elementary_attempts
where local_attempt_at > '2025-06-01'
"

pd <- con |> 
  dbGetQuery(query)
```

Calculem la nota mitjana per alumne:

```{r}
pd <- pd |> 
  group_by(student_uuid, classroom_uuid) |> 
  summarise(score = mean(score, na.rm = T), .groups = "drop")
```

Hem d'ajuntar amb les dades de conmat per treure el gènere:

```{r}
all <- pd |> 
  inner_join(
    df |> select(student_uuid = student_id, gender), 
    by = "student_uuid"
    )
```

```{r}
all |> 
  group_by(gender) |> 
  summarise(mean_score = mean(score, na.rm = T), sd = sd(score, na.rm = T), n = n())
```


## 3 Dades generalitat

```{r}
base_url <- "https://analisi.transparenciacatalunya.cat/resource/rk5x-gny6.json"
url_with_filters <- paste0(base_url, "?$where=any='2023'&$select=pmat,pcat,genere")

dades_pri <- read.socrata(url_with_filters) |> 
  mutate(across(c(pmat, pcat), as.numeric))
```

```{r}
dades_pri |> 
  ggplot(aes(x = genere, y = pmat, fill = genere)) + 
  geom_boxplot()
```

# Exercici 3: compara la relació que hi ha entre lectura i matemàtiques a les dades de la generalitat. Estan correlacionats?

```{r}
# Scatterplot amb línia de regressió
dades_pri |> 
  ggplot(aes(x = pcat, y = pmat)) + 
  geom_point(alpha = 0.3) + 
  geom_smooth(method = "lm", se = TRUE, colour = "blue") +
  labs(x = "Prova de Lectura (pcat)", y = "Prova de Matemàtiques (pmat)",
       title = "Relació entre Lectura i Matemàtiques (6è Primària 2023)")
```

```{r}
# Correlacions
# Pearson (paramètric)
cor.test(dades_pri$pcat, dades_pri$pmat, method = "pearson", use = "complete.obs")

# Spearman (no paramètric)
cor.test(dades_pri$pcat, dades_pri$pmat, method = "spearman", use = "complete.obs")

# Variància explicada (R²) del model lineal
mod <- lm(pmat ~ pcat, data = dades_pri)
summary(mod)$r.squared
```

# Exercici 2: fes tests d'hipòtesi per veure si les diferències anteriors són significatives. Calcula també les mides d'efecte.

## 1 Conmat

Amb totes les categories:

```{r}
anova <- aov(score ~ gender, df)
summary(anova)
```

```{r}
# Test no paramètric equivalent: Kruskal-Wallis
kruskal.test(score ~ gender, df)
```

```{r}
# Mida d'efecte per ANOVA: eta²
effectsize::eta_squared(anova)
```

Només amb nens i nenes:

```{r}
library(forcats)
df2 <- df |> 
  filter(gender %in% c("Male", "Female")) |> 
  mutate(gender = fct_drop(gender))
t.test(score ~ gender, df2)
# Test no paramètric equivalent: Wilcoxon rank-sum
wilcox.test(score ~ gender, df2, exact = FALSE)
# Cohen's d
effsize::cohen.d(score ~ gender, data = df2)
# Hodges–Lehmann
wilcox.test(score ~ gender, df2, exact = FALSE)$estimate
```

## Pràctica digital

```{r}
all2 <- all |> 
  filter(gender %in% c("Male", "Female")) |> 
  mutate(gender = fct_drop(gender))
t.test(score ~ gender, all2)
wilcox.test(score ~ gender, all2, exact = FALSE)
effsize::cohen.d(score ~ gender, data = all2)
wilcox.test(score ~ gender, all2, exact = FALSE)$estimate
```

## Gene

```{r}
t.test(pmat ~ genere, dades_pri)
wilcox.test(pmat ~ genere, dades_pri, exact = FALSE)
effsize::cohen.d(pmat ~ genere, data = dades_pri)
wilcox.test(pmat ~ genere, dades_pri, exact = FALSE)$estimate
```
